【裁判字號】    98,消債更,145
【裁判日期】    980730
【裁判案由】    聲請更生程序
【裁判全文】
臺灣高雄地方法院民事裁定          98年度消債更字第145號
聲  請  人  甲○○
上列當事人因消費者債務清理事件聲請更生，本院裁定如下：
    主  文
聲請駁回。
聲請費用由聲請人負擔。
  理  由
一、本件聲請意旨略以：聲請人即債務人現積欠慶豐商業銀行股
    份有限公司（下稱慶豐銀行）等金融機構債務共計新台幣（
    下同）1,884,031 元，曾於民國95年5 月間與最大債權銀行
    即台新銀行就當時欠款達成分期還款協議，同意自95年6 月
    起，分120 期，利率0%，每月繳納元15,940元方式償還。然
    聲請人之薪資僅約20,000元，此一協商條件顯對聲請人不公
    平，惟聲請人仍勉力繳納，後於繳納協商款期間之96年7 月
    因聲請人生子，致生活支出因而增加，而無力繼續繳納，故
    於96年8 月毀諾，是聲請人毀諾實有不可歸責己之事由，爰
    聲請准予裁定更生等語。
二、按「聲請更生或清算不合程式或不備其他要件者，法院應以
    裁定駁回之」、「債務人與金融機構協商成立者，不得聲請
    更生或清算。但因不可歸責於己之事由，致履行顯有重大困
    難者，不在此限」、「本條例施行前，債務人依金融主管機
    關協調成立之中華民國銀行公會會員辦理消費金融案件無擔
    保債務協商機制與金融機構成立之協商，準用前項之規定」
    ，消費者債務清理條例第8 條前段、第151 條第5 項、第6
    項分別定有明文。是債務清償方案成立後，應由債務人按其
    條件履行，如因事後發生情事變更，在清償期間收入或收益
    不如預期，致該方案履行困難甚或履行不能，因不可歸責於
    己，始能准許債務人聲請更生或清算，以避免債務人任意毀
    諾已成立之協商，濫用更生或清算之裁判上債務清理程序。
三、經查：
(一)聲請人主張其現積欠慶豐銀行等金融機構共計1,884,031 元
    ，前曾於95年5 月間與最大債權銀行即台新銀行就當時欠款
    達成分期還款協議，同意自95年6 月起，分120 期，利率0%
    ，每月繳納元15,940元方式償還，後因故於96年8 月毀諾等
    情，業據其提出債權人清冊、當事人綜合信用報告- 債務清
    理條例前置協商專用債權人清冊、協議書、無擔保債務還款
    計畫、存入憑條為證（見本院卷第6 頁至第12頁、第71頁至
    第73頁），堪予認定。
(二)聲請人95年至97年間之薪資所得分別為195,178 元、234,18
    9 元、172,457 元，平均月薪資為16,264元、19,515元、14
    ,371 元 ，此有綜合所得稅各類所得資料清單、扣繳憑單可
    憑（見本院卷第66頁至第67頁、第81頁）。又聲請人係於95
    年5 月間與債權銀行達成協商，而該當時聲請人每月之薪資
    為16,264元，至聲請人毀諾時之96年8 月，聲請人之平均月
    薪資已達19,515元，是比較協商當時與毀諾時之薪資，聲請
    人之薪資顯有增加之趨勢，又聲請人雖稱96年7 月因生子致
    支出增加，但如聲請人確已因繳納協商款致生活困難，何能
    於96年7 月生子後，尚向外訂購30天，總價金36,000元之月
    子餐，此亦有該收費單足參，顯見該當時聲請人應尚有資力
    負擔此一增加之支出，從而，聲請人雖於96年7 月生子致支
    出有所增加，但因聲請人於96年間每月之收入亦較95年間增
    加3 千餘元，且在毀諾之前1 個月又能額外支付較大額之開
    銷，是足認聲請人於96年8 月非屬有不可歸責於己之事由。
四、綜上所述，本件聲請人前已與金融機構協商成立，既無法立
    證證明其確於與金融機構達成前揭協商後，有何不可歸責於
    己之事由，其聲請更生自屬要件不備，又屬無從補正，依首
    揭條文之意旨，自應予以駁回。
五、依消費者債務清理條例第11條第1 項、第8 條前段、第15條
    ，民事訴訟法第78條，裁定如主文。
中    華    民    國    98    年    7     月    30    日
                民事第六庭    法      官    楊國祥
上為正本係照原本作成。
如不服本裁定，應於裁定送達後10日內，以書狀向本院提出抗告
，並繳納抗告費新臺幣1千元。
中    華    民    國    98    年    7     月    30    日
                              書  記  官    王楨珍


司法院資訊處製作；財團法人民間司法改革基金會備份。
